【裁判字號】    89,上訴,901
【裁判日期】    890929
【裁判案由】    偽造文書
【裁判全文】
臺灣高等法院高雄分院刑事判決                    八十九年度上訴字第九一號
      上  訴  人  台灣屏東地方法院檢察署檢察官
      被      告  乙○○
右上訴人因被告偽造文書案件，不服臺灣屏東地方法院八十八年度訴字第七三四號中
華民國八十九年五月二十四日第一審判決（起訴案號：臺灣屏東地方法院檢察署八十
八年度偵字第七五二○號），提起上訴，本院判決如左：
      主      文
上訴駁回。
      理      由
一、甲訴意旨略以：乙○○係臺灣屏東地方法院檢察署委任通譯，承辦收文職務，為
    依法令從事甲務之人員，明知在當事人所遞送之書狀上加蓋日期章戳，即表示該
    署在該期日收受該書狀，如未據實蓋上章戳，即足以影響當事人訴訟權益之得喪
    ，詎乙○○卻基於概括犯意，第一次於民國（下同）八十八年六月二十二日，收
    受聲請人吳伍月梅、吳雅娟、吳淑玲、楊安順（以下簡稱吳伍月梅等四人）遞送
    之再議狀後，卻未照實蓋印「八十八年六月二十二日」收受之章戳，而蓋印不實
    之「八十八年六月二十五日」之日期章，並持以行使，分送承辦股檢察官，使該
    署及臺灣高等法院高雄分院檢察署因而誤認吳伍月梅等四人再議逾期，致吳伍月
    梅等四人之再議因而遭駁回，足生損害於吳伍月梅等四人，及該署與臺灣高等法
    院高雄分院檢察署審核再議之正確性。第二次於八十八年七月二十二日收受告訴
    人黃英傑遞送之告訴狀後，亦未照實蓋印「八十八年七月二十二日」收受之章戳
    ，而蓋印不實之「八十八年七月二十三日」之日期章，並持以行使，分送承辦股
    檢察官，使該署因而誤認黃英傑告訴逾期，致黃英傑之告訴因而遭不起訴處分，
    足生損害於黃英傑及該署審核告訴期日之正確性。因認被告乙○○連續涉犯刑法
    第二百十六條、第二百十三條之行使偽造甲文書罪嫌云云。
二、按犯罪事實應依證據認定之，無證據不得推定其犯罪事實；又不能證明被告犯罪
    者，應諭知無罪之判決，刑事訴訟法第一百五十四條、第三百零一條第一項分別
    定有明文。而認定不利於被告之事實，須依積極證據，苟積極證據不足為不利於
    被告之事實之認定時，即應為有利於被告之認定，更不必有何有利之證據。而此
  所謂證據，須確能為被告有罪之證明，而無瑕疵可指者，始足當之；其為訴訟上
    之證明，則須至任何之一般人均認其為真正，而無所懷疑之程度。最高法院三十
    年上字第八一六號、六十九年度台上字第四九一三號、七十六年度台上字第四九
    八六號判例可資參酌。復按刑法第二百十三條之登載不實罪，以甲務員所登載不
    實之事項出於「明知」為前提要件，所謂明知，係指直接故意而言，若為間接故
    意或過失，均難繩以該條之罪（四十六年台上字第三七七號判例）。
三、甲訴人認被告有犯行使偽造甲文書罪嫌，無非以右揭收狀日期與所蓋之收件章戳
    日期不符之事實，業據被告乙○○坦承不諱，並有屏東郵區郵務股第３８５５８
    號掛號函件之臺灣屏東地方法院檢察署「88.6.22」總收文章與吳伍月梅等四人
    之刑事聲請再議狀，及黃英傑遞送蓋印臺灣屏東地方法院檢察署「88.7.22」總
    收文章與黃英傑之刑事告訴狀各乙件在卷等為論罪依據。
四、訊據被告乙○○坦承確有上揭收狀日期與所蓋之收件章戳日期不符之錯誤，惟堅
    決否認有偽造文書之故意，辯稱：伊收文工作繁忙，而未及時登記，致生遲延登
    記，及於登記時未注意收狀日期與所蓋之收件章戳日期不符之錯誤，絕無故意，
    純屬疏失造成之錯誤，第一件收文日期會相差三天，係因為送甲文之員工出差請
    假到台北三天，因此該本再議簿就沒送回收發室，我無法登簿，等他三天後出差
    回來才將該簿送回收發室給我登簿，我就以拆封信件登簿之日期蓋日期章，才發
    生此種錯誤，並非有心，至於第二件，係因下午快下班了才送來，所以就將所有
    之文件放在籃子，隔天一早來才蓋章登簿，所以才蓋承收文隔天之日期等語。
五、經查：
（一）被告於八十八年六月二十二日收受聲請人吳伍月梅等四人遞送之再議狀後，因
      未於當天蓋日期章，等登載再議狀之收文簿於三天後送回收發室時，被告一併
      將所有之再議狀均登載於該收文簿，然因該日為八十八年六月二十五日，因此
      被告將該日所有拆封登載之文件，均蓋上「八十八年六月二十五日」之日期章
      ，而疏未分別將該些文件以收文日期之先後不同，依實際收文之日期蓋上該日
      之日期章，而非以登簿之日期為準，將所有同日登簿之文件均蓋上同一登簿日
      之日期章，可見被告確係因作業疏忽造成錯誤，應可認定。
（二）被告第二次於八十八年七月二十二日下午快下班收受告訴人黃英傑遞送之告訴
      狀後，即將所收之所有信件放在籃子，隔天上班後再拆封蓋章，因此疏未注意
      此封信件係昨天八十八年七月二十二日收受，應蓋印「八十八年七月二十二日
      」收受之章戳，而誤蓋收文隔日之「八十八年七月二十三日」之日期章，此亦
      為被告一時之疏忽所致，被告與該案之雙方當事人，並無任何親戚關係或利害
      關係，被告無故意該錯日期章，造成當事人權益受損之犯罪動機甚明。
（三）被告於八十四年底即在臺灣屏東地方法院檢察署擔任收發工作，距案發時已有
      已有三年多，收發室僅有被告一人，每日收受之文件甚多，業務忙碌，復據證
      人范玉芝於原審到庭結稱被告平日盡責、敬業，收文工作甚忙等語（見原審卷
      第四十一頁），參以本院向被告服務之機關函查有關被告平時工作之態度等情
      形，被告平日寡言，同事間之協調有待改進，但操守良好，有被告於八十八年
      一月至十二月、八十九年一月至六月之平時考核紀錄表各一份在本院卷可憑，
      足見本件應係因工作繁忙，一時疏忽而誤蓋收狀章戳日期，何況被告於案發後
      仍繼續擔任收發工作迄今，其業務並未因本案之發生而有所調整，益見被告純
      係行政上之疏失，並無其他積極證據足證其確係「明知」為不實之事項而登載
    ，並持之以行使，自難以刑法第二百十六條、第二百十三條之罪相繩，揆諸前
      揭判例意旨及法條規定，本件既不能證明被告犯罪，自應為被告無罪之判決。
六、原審以不能證明被告犯罪，而為被告無罪之判決，於法並無不合。檢察官上訴意
    旨，以被告平日工作態度如何，宜向主管人士部門查詢，不宜僅查證一位同事，
    即下論斷；又被告如係誤蓋收文書，應係誤蓋前一天之日期，豈有誤蓋往後之日
    期等為由，指摘原判決不當云云。惟查被告平日工作之表現不錯，已經本院向被
    告服務之單位函調被告於八十八年一月至十二月、八十九年一月至六月之平時考
    核紀錄表各一份在本院卷可憑；又被告先後二次收文之日期與蓋用日期章之日期
    為何不同，其情形已詳如前所述，被告確實係無心之過，並非明知而故為，足見
    檢察官上訴，為無理由，應予駁回。
據上論斷，應依刑事訴訟法第三百六十八條，判決如主文。
本案經檢察官林炳雄到庭執行職務。
中    華    民    國     八十九     年       九       月      二十九    日
                              臺灣高等法院高雄分院刑事第七庭
                                  審判長法官  王光照
                法官  黃仁松
                                        法官  黃壽燕
右正本證明與原本無異。
檢察官如不服本判決，應於判決送達後十日內向本院提出上訴狀，其未述理由者並
應於提出上訴狀後十日內向本院補提理由書（應附繕本)。
                                      書記官  蘇恒仁
中    華    民    國     八十九     年       九       月      三十      日
                                                                        Ｋ


司法院資訊處製作；財團法人民間司法改革基金會備份。
